【裁判字號】    91,訴,1880
【裁判日期】    920304
【裁判案由】    公共危險
【裁判全文】
臺灣桃園地方法院刑事判決                        九十一年度訴字第一八八號
    公  訴  人  臺灣桃園地方法院檢察署檢察官
    被      告  丁○○  男  五.
    指定辯護人  本院公設辯護人 丙○○
右列被告因公共危險案件，經檢察官提起公訴（九十一年度偵字第一七０三九號），
本院判決如左：
        主  文
丁○○放火燒燬現供人使用之住宅，未遂，處有期徒刑壹年貳月。扣案之打火機壹個
沒收。
        事  實
一、丁○○於民國八十二年間因違反麻醉藥品管理條例案件，經臺灣臺北地方法院以
    八十二年度易字第一０九六號判決判處有期徒刑五月，如易科罰金以三百元折算
    一日確定，並於八十二年八月二十五日易科罰金執行完畢；又於九十年間因公共
    危險案件，經本院以九十一年度壢交簡字第三一八號判決判處罰金一萬元，如易
    服勞役以銀元三百元折算一日確定，於九十一年七月十日繳清罰金執行完畢（上
    開前科均不構成累犯），詎不知悔改，於九十一年九月十四日在其工作場所喝酒
    後（尚未達心神喪失或精神耗弱狀態），回到與其妻乙○○以及其子戊○○夫婦
    及孫子等人共同居住而為乙○○所有位於桃園縣楊梅鎮○○路四四二巷十二號之
    住處，嗣於同日十五時許，丁○○為了其與孫子相處之事，而與戊○○發生爭執
    及拉扯，並打戊○○一個耳光（傷害部分未據告訴），戊○○即帶其兒子欲走出
    門外，丁○○竟一時氣憤，基於放火燒燬現供人使用之住宅犯意，將置放於住處
    廚房北側瓦斯熱水器連接瓦斯桶之瓦斯管及調節器拆卸，將瓦斯桶拖至客廳後打
    開瓦斯開關開啟少量瓦斯，以其所有之打火機點火引燃瓦斯，致客廳之木質門板
    及壁櫥均嚴重受熱、變色，瓦斯桶上方之天花板則嚴重受熱、變色、熔凝、掉落
    ，丁○○隨即衝出門外，戊○○在門外看見火花立即報警，丁○○於引火後驚覺
    此舉恐真釀成災害，乃因己意而中止，於該房屋尚未燒燬而喪失效用之際，即與
    戊○○持該房屋門口之滅火器一起滅火，於消防隊到達現場前及時將火撲滅，故
    僅該房屋一樓客廳與餐廳中間處之裝潢木板、地板、牆壁、儲藏室木門燻黑、天
    花板燒燬並未燒燬整棟住宅。而丁○○在未被有偵查犯罪職權之機關或公務員發
    覺其為犯人前，即主動向據報到場處理之桃園縣警察局楊梅分局富岡派出所警員
    甲○○自首，進而接受裁判，並扣得丁○○所有之打火機一個。
二、案經桃園縣警察局楊梅分局報告臺灣桃園地方法院檢察署檢察官偵查起訴。
        理  由
一、右揭事實，業據被告丁○○於警、偵訊及本院調查、審理時均坦承不諱，並有酒
    精濃度測試記錄表、現場照片二十二張在卷暨打火機一個扣案足憑，核與證人戊○○即被告之子於本院調查時證述：「（當天發生何事？）我在樓上睡覺，我爸
    爸回來跟我兒子在玩，我兒子在哭，我就起床下樓看，看到兒子在哭，我爸爸就
    說我兒子打他的頭，我說是你孫子跟你玩，後來我和我爸爸就起爭執，就發生拉
    扯，後來我父親就到廚房把瓦斯管鬆開，把瓦斯桶拉到客廳，我就帶兒子出去，
    然後就在門外看到火花，我就打一一九報警，警察還沒有來，因為我家門口有滅
    火器就進去撲滅，派出所警員先到，後來消防隊才到。警察來之後我才看到我爸
    爸已經出來，一起幫忙滅火。．．．」、「（當時該房子有誰居住？）我爸爸、
    我媽媽、我太太、還有兩個兒子都住在那邊」等語（見本院九十一年一月二十二
    日訊問筆錄第三頁、第四頁）情節相符，又該房屋為被告之妻乙○○所有乙節，
    亦經證人乙○○於本院審理時證稱：「房子名字是我的，錢是我娘家付的，被告
    只有拿二十萬元出來，總價三百二十萬元」等語（見本院九十二年二月十八日審
    判筆錄第二頁）屬實，又上開火災發生之原因經桃園縣消防局楊梅分隊人員至火
    災現場勘查，內部物品、裝潢木板、天花板及牆壁燒損情形，發現僅位於一樓客
    廳與餐廳中間處有被火燒損之情形外，並未波及他處。該處有一桶二十公斤瓦斯
    橫置於地板，瓦斯桶旁木質門板及壁櫥均嚴重受熱、變色，瓦斯桶上方之天花板
    則嚴重受熱、變色、熔凝、掉落，研判認為：「起火原因以人為因素（洩漏瓦斯
    引火燃燒）之可能性較大」，此有桃園縣消防局火災原因調查報告書附卷可稽，
    且依偵查卷內之現場及蒐證照片觀之，現場確有瓦斯桶放置地上，該瓦斯桶四周
    之木質門板、櫥櫃、牆壁均嚴重受熱受損、變黑，瓦斯桶上方之塑膠天花板亦嚴
    重受熱、變色、熔凝、掉落，並已延燒至牆壁、屋頂等房屋結構，足證被告確有
    右揭縱火行為，其目的在燒燬當時現供人使用之住宅，且已著手實施放火行為，
    是被告供稱係以打火機點火引燃瓦斯引起火災等語，應堪採信。又被告於案發前
    雖有喝酒，惟既能將瓦斯桶自瓦斯管及調節器上拆卸，且引火時尚知保護自己，
    僅開啟少量瓦斯，引火後復立即跑離現場又返回現場救火，業據其自承在卷，並
    經證人戊○○證述屬實，足見被告行為時未達心神喪失或精神耗弱程度，容無疑
    義。本件事證明確，被告上開犯行洵堪認定，應依法論科。
二、核被告丁○○所為，係犯刑法第一百七十三條第三項、第一項之放火燒燬現供人
    使用之住宅未遂罪。被告雖將一樓客廳與餐廳中間處之裝潢木板、地板、牆壁、
    儲藏室木門燻黑並燒燬房屋一樓內客廳之塑膠天花板，惟按刑法第一百七十三條
    第一項、第三項之放火燒燬現有人使用之住宅罪，其直接被害法益為一般社會之
    公共安全，雖同時侵害私人財產法益，但仍以保護社會公共安全法益為重。放火
    行為原含有毀損性質，放火燒燬現供人使用之住宅罪，自係指供人居住房屋之整
    體而言，包括住宅本身及住宅內所有設備、傢俱、日常生活上之一切用品。一個
    放火行為若同時燒燬住宅與該住宅內所有其他物品，無論該其他物品為他人或自
    己所有，均不另成立刑法第一百七十五條第一項或同條第二項之放火燒燬住宅以
    外他人或自己所有物罪（最高法院七十九年臺上字第一四七一號判例參照）。是
    前開天花板等部分物品之燒燬已包含於放火燒燬現供人使用之住宅未遂罪中，不
    另成立刑法第一百七十五條第一項之放火罪。又被告已著手實施放火行為後，然
    僅該瓦斯桶四周之木質門板、櫥櫃、牆壁嚴重受熱受損、燻黑，瓦斯桶上方之塑
    膠天花板亦嚴重受熱、變色、熔凝、掉落，該住宅尚未生喪失效用之損壞之燒燬
    結果，且被告在該住宅尚未燒燬前，即因己意中止，與其子戊○○一起用滅火器
    撲滅火源，核屬刑法第二十七條之中止未遂犯，又該條同時有免除其刑之規定，
    爰依同法第六十六條但書規定，減輕其刑，又被告犯罪後，在未被有偵查犯罪職
    權之機關或公務員發覺其為犯人前，即主動向據報到場處理之桃園縣警察局楊梅
    分局富岡派出所警員甲○○坦承放火，此有電話紀錄附卷可稽，是被告上開行為
    係對於未發覺之犯罪自首，並坦承犯行願意接受裁判，應依刑法第六十二條前段
    之規定，遞減輕其刑。爰審酌被告之素行、犯罪之動機、目的、因與兒子吵架一
    時氣憤始犯本罪，其於點燃瓦斯便立即滅火，所生危害尚屬輕微，犯後坦承犯行
    ，頗具悔意等一切情狀，量處如主文所示之刑。至扣案之打火機一個，為被告放
    火所用之工具，且為被告所有乙節，業據被告陳明在卷，爰依刑法第三十八條第
    一項第二款規定宣告沒收。
據上論斷，應依刑事訴訟法第二百九十九條第一項前段，刑法第一百七十三條第三項
、第一項、第二十七條、第六十六條但書、第六十二條前段、第三十八條第一項第二
款，判決如主文。
本案經檢察官陳俊茂到庭執行職務。
中      華      民      國        九 十二      年    三     月    四    日
                                臺灣桃園地方法院刑事第二庭
            審判長法  官   徐培元
                                          法  官   林恆吉
                                          法  官   許乃文
右正本證明與原本無異。
如不服本判決，應於判決送達後十日內向本院提出上訴狀( 應附繕本 )，上訴於
臺灣高等法院。
                                          書記官   王曉雁
中        華        民        國       九十二     年   三   月    五    日
附本件論罪科刑法條：
中華民國刑法第一百七十三條
 (放火或失火燒燬現住建築物及交通工具罪)
放火燒燬現供人使用之住宅或現有人所在之建築物、礦坑、火車、電車或
其他供水、陸、空公眾運輸之舟、車、航空機者，處無期徒刑或七年以上
有期徒刑。
失火燒燬前項之物者，處一年以下有期徒刑、拘役或五百元以下罰金。
第一項之未遂犯罰之。
預備犯第一項之罪者，處一年以下有期徒刑、拘役或三百元以下罰金。


司法院資訊處製作；財團法人民間司法改革基金會備份。
